【裁判字號】    97,財管,92
【裁判日期】    971013
【裁判案由】    選任遺產管理人
【裁判全文】
臺灣臺南地方法院民事裁定              97年度財管字第92號
聲  請  人  中國信託商業銀行股份有限公司
法定代理人  丁○○
訴訟代理人  乙○○
關  係  人  丙○○
前聲請人聲請選任被繼承人甲○○之遺產管理人事件，本院裁定
如下：
    主      文
選任丙○○為被繼承人甲○○之遺產管理人。
程序費用新臺幣壹仟元由被繼承人甲○○之遺產負擔。
    理      由
一、按繼承開始時，繼承人之有無不明者，由親屬會議於一個月
    內選定遺產管理人，並將繼承開始及選定遺產管理人之事由
    ，向法院報明；無親屬會議或親屬會議未於前條所定期限內
    選定遺產管理人者，利害關係人或檢察官，得聲請法院選任
    遺產管理人，並由法院依前項規定為公示催告；公示催告期
    限屆滿，無繼承人承認繼承時，其遺產於清償債權，並交付
    遺贈物後，如有剩餘，歸屬國庫，民法第1177條、第1178條
    第2項、第1185條分別定有明文。
二、聲請意旨略以：
  (一)被繼承人甲○○（男，民國○○年○月○日生，身份證統一編號
    ：Ｚ000000000號，民國97年3月17日死亡，生前最後處所：
    臺南市○○區○○路一段189巷41弄2號）生前以不動產，設
    定本金最高限額抵押權新臺幣（下同）390萬元予聲請人，
    以擔保其向聲請人借款之物上保證，被繼承人之配偶丙○○
    並任連帶保證人，惟被繼承人未依約繳納本息至今。因被繼
    承人死亡後，其所有繼承人均已向法院聲明拋棄繼承，爰為
    期合法順利處分被繼承人名下之不動產以清償債務，特為本
    件遺產管理人選任之聲明。
  (二)再按，無繼承人承認繼承時，其遺產於清償債權，並交付遺
    贈物後，如有賸餘，歸屬國庫，民法第1185條亦有規定，因
    被繼承人之配偶丙○○為上開借款之連帶保證人，對借款情
    形之之甚詳，為期保護其無人繼承之所有財產及履行被繼承
    人之債務，由其配偶丙○○擔任遺產管理人應較為適當，且
    丙○○為具利害關係之人，更可盡心盡力代為管理其丈夫之
    遺產，故爰建請選任被繼承人之配偶丙○○為被繼承人之遺
    產管理人等語。
三、聲請人主張之上開事實，業據提出借據、全體繼承人戶籍謄
    本、繼承系統表、他項權利證明書為證，並經本院依職權調
    取本院97年度繼字第1271號卷宗審閱屬實，聲請人主張堪信
    為真實；查被繼承人之繼承人均已聲明拋棄繼承權，是否尚
    有其他繼承人不明，又未適用民法第1177條規定選定遺產管
    理人，而聲請人為被繼承人之債權人，故聲請人以利害關係
    人聲請選任被繼承人之遺產管理人，核與上開規定並無不合
    ，應予准許。
四、又查，本件被繼承人生前向聲請人借款共390萬元，其配偶
    丙○○為連帶保證人，此有聲請人提出之借據在卷足憑。徵
    之選定遺產管理人，除慮及管理遺產之公平性外，亦需考量
    其適切性，亦即應以對被繼承人之遺產、遺債情形瞭解較深
    者優先選任為宜。本院認為被繼承人之配偶丙○○雖已拋棄
    繼承，然其既為被繼承人之配偶，對於被繼承人生前之財產
    及債權債務關係，應較他人知詳，且其係上開債務之連帶保
    證人，定能對之遺產盡善良管理人之責。從而，本院認選任
    被繼承人之配偶丙○○為被繼承人之遺產管理人為適當，故
    選任被繼承人之配偶丙○○（身分證統一編號：Ｚ000000000
    號）為被繼承人甲○○之遺產管理人如主文所示。
五、依非訟事件法第157條，裁定如主文。
中    華    民    國    97    年    10    月    13    日
                      家事法庭  法  官  郭貞秀
以上正本係照原本作成
如不服本裁定，應於裁定送達後10日內向本院提出抗告狀，並應
繳納抗告費新臺幣1,000元。
中    華    民    國    97    年    10    月    13    日
                                書記官  鄭隆慶


司法院資訊處製作；財團法人民間司法改革基金會備份。
